【裁判字號】    89,訴更,6
【裁判日期】    890712
【裁判案由】    分割共有物
【裁判全文】
臺灣臺中地方法院民事判決            八十九年度訴更字第六號
    原      告  戊○○
    訴訟代理人  林俊雄律師
    被      告  未○○    住台.
                陳賜煌    住台.
                Ｕ○○    住台.
                Ｒ○○    住台.
                Ｌ○○    住台北市○○區○○路三段六十巷十弄九號四樓
                Ｗ○○○  住台.
                Ｄ○○    住台.
                Ｉ○○    住台.
                庚○○    住台.
                己○○    住台.
                丙○○    住台.
                丁○○    住台.
                辛○○    住台.
                張貞姬    住台.
                乙○○    住台.
                陳圭英    住台.
                ｉ○○    住台.
                ｊ○○    住台.
                ｋ○○    住高.
                壬○輝    住台北市○○區○○里○○路○段四九八巷一號
                Ｙ○○    住台.
                Ｏ○○    住台.
                巳○○    現住.
                丑○○    住台.
                酉○○已死亡.
                Ｇ○○    住台.
    右一人
    訴訟代理人  廖銘德    住同.
                張慶達律師
    複代理人    賴書貞律師
    被    告    ｌ○○○  住台.
                洪陳  雲  住台.
                癸○○    住台.
                Ａ○○    住台北縣三重市○○里○○路一巷二七號
                Ｓ○○    住南.
                玄○○    住台.
                戌○○    住台.
                子○○    住台.
                Ｔ○○    住台.
                Ｐ○○    住台.
                Ｑ○○    住台.
                黃○○    住台.
                Ｋ○○    住台.
                Ｅ○○    住台.
                寅○○    住台.
                ｄ○○    住台.
                Ｍ○○    住台.
                甲○○○  住台.
                ｇ○○    住台.
                ｃ○○    住台.
    右一人
    訴訟代理人  賴素鳳    住同.
    被      告  Ｊ○○    住台.
    右一人
    訴訟代理人  王豫梅    住同.
    被      告  卯○○    住台.
                辰○○    住台.
    兼右一人
    訴訟代理人  申○○    住台.
    被      告  午○○    住台.
    右一人
    訴訟代理人  李麗惠    住同.
    被      告  地○○    住台.
                天○○    住台.
                宙○○    住台.
                宇○○    住台.
                ｆ○○    住台.
                ｅ○○    住台.
                Ｖ○○    住台.
                Ｘ○○    住台.
                亥○○    住台.
                Ｎ○○    住台.
                ｂ○○    住台.
                ａ○○    住台.
                Ｚ○○    住台.
                ｈ○○    住台.
                Ｆ○○    住台.
                Ｂ○○    住台.
                Ｃ○○    住台.
                ｍ  ○    住台.
右當事人間分割共有物事件，本院判決如左：
    主      文
原告之訴駁回。
訴訟費用原告負擔。
    事      實
甲、原告方面：
  一、聲明：
    （一）被告未○○、陳賜煌、Ｕ○○、Ｒ○○、Ｌ○○應就繼承自被繼承人陳松
          彬對台中市○○區○○段一一二三之三地號、一一二三之四地號土地之應
          有部分辦理繼承登記。
    （二）被告陳圭英、Ｄ○○、Ｉ○○、己○○、丙○○、丁○○、辛○○、張貞
          姬、乙○○、ｉ○○、ｊ○○、ｋ○○等，應就繼承及再轉繼承自Ｈ○○
          就前開土地之應有部分辦理繼承登記。
    （三）兩造共有之坐落台中市○○區○○段一一二三之三地號、地目建、面積零
          點伍肆伍參公頃土地准予分割，應分割為：如附圖所示Ｃ部分面積零點零
          貳貳貳公頃由原告取得，Ｄ部分面積零點伍貳參壹公頃由被告按原應有部
          分之比例共有。兩造共有之坐落台中市○○區○○段一一二三之四地號、
          地目建、面積零點壹零伍零公頃土地，應分割為：如附圖所示Ａ部分面積
          零點零零肆貳公頃由原告取得，Ｂ部分面積零點壹零零捌公頃由被告按原
          應有部分之比例共有。
  二、陳述：坐落台中市○○區○○段一一二三之三號、地目建、面積五四五三平方
      公尺及同段一一二三之四號、地目建、面積一○五○平方公尺土地二筆，為兩
      造依附表所示應有部分比例共有。原告既為共有人之一，該二筆土地並無因物
      之使用目的有不能分割之情事，且兩造間亦無不分割之契約，上開二筆土地其
      中一一二三之四號土地為道路預定地，另一一二三之三號土地如附圖所示Ｄ部
      分上有建物且由被告使用當中，Ｃ部分上僅有種植農作物，如按附圖所示予以
      分割，原告所分得土地得面臨道路，得保持經濟利用價值，兩造又無庸拆遷任
      何建物，被告共有Ｄ部分土地，進出亦未受影響，對於被告共有人之損害最小
      ，而一一二三之四號土地為道路預定地，其依如圖所示方案分割，得使原告分
      得土地比鄰，又對他造權利無妨礙，爰依附圖方案訴請裁判分割。
  三、證據：提出土地登記簿謄本二件、地籍圖乙件、戶籍謄本十件為證，並聲請勘
      驗現場。
乙、被告方面：
  壹、被告Ｗ○○○、壬○輝、丑○○、癸○○、黃○○、寅○○、ｇ○○、ｂ○○
      、Ｚ○○、Ｆ○○、Ｂ○○、Ｃ○○、ｍ○、Ｇ○○、洪陳  雲、Ａ○○、Ｓ
      ○○、陳  岳、Ｔ○○、Ｅ○○、ｄ○○、Ｍ○○、甲○○○、申○○、地○○、ｅ○○、Ｘ○○、亥○○、Ｎ○○、ｈ○○、玄○○、ｃ○○、Ｊ○○、
      午○○部分：
    一、聲明：原告之訴駁回。
    二、陳述：同意分割但不同意原告提出之分割方案，俟市地重劃後再分割。
    三、證據：未提出任何證據。
  貳、其餘被告除酉○○已死亡外，被告未○○、陳賜煌、Ｕ○○、Ｒ○○、Ｌ○○
      、陳圭英、Ｄ○○、Ｉ○○、己○○、丙○○、丁○○、辛○○、張貞姬、乙○○、ｉ○○、ｊ○○、ｋ○○、Ｙ○○、Ｏ○○、巳○○、賴陳紫雪、戌○○、Ｐ○○、Ｑ○○、Ｋ○○、卯○○、辰○○、天○○、宙○○、宇○○、
      ｆ○○、Ｖ○○、ａ○○等，未於言詞辯論期日到場，亦未提出書狀作何聲明
      或陳述。
    理      由
一、按共有物之分割，屬於民事訴訟法第五十六條第一項所稱訴訟標的對於共同訴訟
    之各人必須合一確定者，應由同意分割之共有人全體為原告，並以反對分割之其
    他共有人全體為被告，倘未列共有人全體為當事人，自屬當事人不適格。次按起
    訴前當事人已死亡者，如對該人起訴即屬相對人無當事人能力，欠缺訴訟要件，
    而其情形復無從命補正者，法院應以裁定駁回之；又原告之訴，依其所訴之事實
    ，在法律上顯無理由者，法院得不經言詞辯論，逕以判決駁回之，民事訴訟法第
    一百十六條第一款及民事訴訟法第二百四十九條第一項第三款、第二項分別定有
    明文可資參照。
二、本件原告於民國八十七年十二月一日起訴時，被告陳松彬已於六十年五月十五日
    死亡，被告Ｈ○○於四十二年十月一日死亡，被告酉○○則於六十四年十一月十
    四日死亡，有被告Ｂ○○所提出及台灣高等法院臺中分院依職權函請台中市南屯
    區戶政事務所於八十九年一月十三日檢送之戶籍謄本二份附卷可稽，就被告酉○○部分，並經本院依職權函詢台中市南屯區戶政事務所稱被告酉○○早於六十四
    年十一月十四日在北區新北里一鄰死亡無誤，有八十九年六月十六日中市南屯戶
    字第０三二七二號函文一份在卷足憑，原告雖迄八十九年六月二十三日具狀對被
    告陳松彬、Ｈ○○撤回起訴，惟就起訴前即死亡之被告酉○○部分，揆諸首揭說
    明，訴訟要件即有欠缺，此部分訴為不合法。
三、其次，就該訴訟標的對於數人必須合一確定者，追加其原非當事人之人為當事人
    ，應予准許，民事訴訟法第二百五十五條第一項第五款定有明文。是如前述，原
    告原未列同為共有人之陳松彬之繼承人即未○○、陳賜煌、Ｕ○○、Ｒ○○、Ｌ
    ○○，及Ｈ○○之繼承人陳圭英、Ｄ○○、Ｉ○○、己○○、丙○○、丁○○、
    辛○○、張貞姬、乙○○、ｉ○○、ｊ○○、ｋ○○為本件分割共有物訴訟之當
    事人，其於本件訴狀送達其他被告後，再於八十九年六月二十三日追加未○○、
    陳賜煌、Ｕ○○、Ｒ○○、Ｌ○○、陳圭英、Ｄ○○、Ｉ○○、己○○、丙○○
    、丁○○、辛○○、張貞姬、乙○○、ｉ○○、ｊ○○、ｋ○○為本件訴訟之共
    同被告，揆諸前開說明，雖應准許之；惟查，就亦為上開二筆土地共有人之被告
    酉○○全體繼承人，原告起訴後迄今既均未能查明而以共有人全體為當事人，本
    件自屬當事人不適格。至於原告雖於八十九年七月七日呈報稱，因被告酉○○之
    再入籍資料無法查得，其是否生存尚乏證明云云，然如前述，本院業依職權函詢
    結果在卷，而觀諸原告呈報意旨，本件起訴迄今達二年餘，其既仍無法確知究竟
    全體共有人為何、能否適時補正此當事人不適格之訴訟要件欠缺情形，且為免起
    訴後訴訟程序遲滯，就此分割共有物訴訟應以全體共有人為當事人之訴訟要件，
    原告於起訴時本即應妥為查明，此復非法院依法得命補正之事項，其呈報再酌予
    查證時間云云，反徒增被告應訴之訟累並有違訴訟經濟原則，尚難謂有當，附此
    敘明。
四、從而，本件原告之訴既有前述訴不合法及當事人不適格之情形，其訴顯無理由，
    揆諸首揭說明，爰不經言詞辯論，逕以判決駁回之。
五、據上論結，本件原告之訴為無理由，依民事訴訟法第二百四十九條第二項、第七
    十八條，判決如主文。
中      華      民      國    八十九    年      七      月     十二     日
                                            臺灣臺中地方法院民事第一庭
                                                   ~B法    官 林麗真
右為正本係照原本作成
如不服本判決，應於判決送達後二十日內，向本院提出上訴狀。
中      華      民      國    八十九    年      七      月     十二     日
                                                  ~B法院書記官


司法院資訊處製作；財團法人民間司法改革基金會備份。
